【裁判字號】    88,重訴,1957
【裁判日期】    900613
【裁判案由】    損害賠償
【裁判全文】
臺灣臺北地方法院民事裁定  八十八年度重訴字第一九五七號
    原      告  東隆五金工業股份有限公司
    法定代理人  乙○○
    訴訟代理人  徐小波律師
                楊曉邦律師
                蘇宜君律師
    複  代理人  曾雯麗律師
    被      告  甲○○
                          住台北市○○○路○段五三巷七弄八號
    訴訟代理人  谷湘儀律師
    複  代理人  曾逸凡律師
右當事人間請求損害賠償事件，本院裁定如左：
    主      文
原告聲明有關「被告應給付原告新台幣拾貳億柒仟捌佰拾萬元，及自起訴狀繕本
送達翌日起至清償日止，按週年利率百分之五計算之利息；其該部分假執行之聲請。
」均駁回。
訴訟費用由原告負擔。
    理      由
一、按因犯罪而受損害之人，以對於刑事被告及依民法負賠償責任之人，請求回復其
    損害者為限，始得於刑事訴訟程序附帶提起民事訴訟，此為刑事訴訟法第四百八
    十七條第一項所明定，且其附帶提起之民事訴訟，如不合於上開法條所定之要件
    者，縱於刑事庭依刑事訴訟法第五百零四條第一項規定，將附帶民事訴訟移送於
    民事庭後，亦不得將關於民事訴訟之法規，溯及於附帶提起民事訴訟之時，而予
    以適用，仍應認其起訴為不合法，此亦為最高法院四十一年度台抗字第五十八號
    裁定所持之見解。次按，附帶民事訴訟，係因犯罪而受損害之人，為請求回復其
    損害，於刑事訴訟程序附帶提起之民事訴訟，故提起是項訴訟，須限於起訴之犯
    罪事實侵害個人私權，致生損害者，始得為之；附帶民事訴訟，係因犯罪而受損
    害之人請求回復其損害之程序，其請求之範圍，應依民法之規定，故附帶民事訴
    訟，必限於起訴之犯罪事實侵害個人私權，致生損害者，始得提起之；最高法院
    另分別著有二十三年附字第二四八號判例、二十六年鄂附字第二二號判例，可資
    參照。
二、本件原告因被告違反證券交易法等案件，於刑事訴訟程序附帶提起民事訴訟，請
    求判令「被告應給付原告新台幣（下同）貳拾柒億肆仟捌佰拾萬元，及自起訴
    狀繕本送達翌日起至清償日止，按年息百分之五計算之利息。」「被告應給付原
    告貳拾億捌仟玖佰萬元，及自起訴狀繕本送達翌日起至清償日止，按年息百分
    之五計算之利息。」經刑事庭依刑事訴訟法第五百零四條第一項規定，將其附帶
    之民事訴訟，以裁定移送民事庭。
三、然查，本件被告於本院八十八年度訴字第二九二號刑事案件中，係因觸犯刑法第
    三百三十六條第二項之業務侵占罪、公司法第十六條第二項之罪、商業會計法第
    七十一條第一款填製會計憑證不實罪，以及違反對於在證券交易所上市之有價證
    券，不得在集中交易市場報價，業經有人承諾接受而不履行交割，足以影響市場
    秩序之罪。而原告主張如附表所示編號３、４、６（翔准股份有限公司部分）、
    ７之部分，因均非犯罪事實，業經本院八十八年度訴字第二九二號刑事判決，為
    無罪之諭知，並分別於該刑事判決之理由甲、第六段、第七段、第八段、理由乙
    ，為詳細之說明，此有該刑事判決附卷足憑。則原告依民法第一百八十四條第一
    項前段之規定，請求被告給付附表所示編號３、４、６（翔准股份有限公司部分
    ）７之部分，共拾貳億柒仟捌佰拾萬元，及自起訴狀繕本送達翌日起至清償
    日止，按年息百分之五計算之利息，所提起之附帶民事訴訟，均不合法，依首開
    說明，其訴顯難認為合法，其假執行之聲請，亦缺乏宣告之依據，均應予駁回。
    且原告此部分之請求，業經本院於九十年五月三十日之言詞辯論期日，當庭以裁
    定駁回原告此部分之聲明，附此敘明。
四、依民事訴訟法第二百四十九條第一項第六款、第九十五條、第七十八條，裁定如
    主文。
中      華      民      國    九十      年      六      月     十三     日
                                 民事第六庭法      官  姜悌文
右為正本係照原本作成
如不服本裁定應於送達後十日內向本院提出抗告狀
中      華      民      國    九十      年      六      月     十三     日
                                            書  記  官  陳鳳瀴


司法院資訊處製作；財團法人民間司法改革基金會備份。
